臺灣高等法院刑事裁定　　　　　　　　　　　　　　　九十一年度抗字第四三六號
　　抗　告　人　臺灣新竹地方法院檢察署檢察官
　　受　刑　人　甲○○
右抗告人因聲請撤銷緩刑案件，不服臺灣新竹地方法院九十一年六月十四日所為裁定
（案號：九十一年度撤緩更字第二號），提起抗告，本院裁定如左：
    主  文
抗告駁回。
    理  由
一、檢察官聲請意旨略以：受刑人甲○○因犯搶奪罪，前經臺灣新竹地方法院於九十
    年八月三十一日以九十年度訴字第一四一號刑事判決，判處有期徒刑六月，並諭
    知易科罰金之折算標準及緩刑五年，緩刑期內付保護管束，於九十年九月二十四
    日確定，嗣經傳喚並拘提均無著，無法執行保護管束，已合於刑法第九十三條及
    保安處分執行法第七十四條之三所定撤銷緩刑宣告之原因，爰依刑事訴訟法第四
    百七十六條聲請准予撤銷緩刑之宣告等語。
二、原審以：
（一）受刑人甲○○先前所居住門牌號碼為新竹市○○路一八０巷一七號三樓之建物
      及其基地（坐落新竹市○○段一二二六、一二三四、一二三五地號，權利範圍
      均為五十分之一），因遭抵押權人保證責任新竹市第五信用合作社聲請強制執
      行，經本院囑託新竹市地政事務所於八十九年十二月六日為查封登記，並於九
      十年一月三日由本院書記官督同執達員至上址查封受刑人所有之不動產，於九
      十年七月七日發給買受人徐玉珍權利移轉證書，於九十年七月十七日發函命受
      刑人於十五日內自行將上開不動產點交與買受人接管，而買受人與占有人協議
      於九十年九月三十日以前搬離上址，將房地點交予買受人，執行程序業已終結
      之事實，業經本院調閱八十九年度執字第七一三三號清償借款卷宗查明無訛，
      並影印新竹市地政事務所八十九年十二月八日（八九）新地登字第一一四０八
      號函文、查封筆錄、本院九十年七月十七日新院錦執武字第七一三三號執行命
      令、不動產權利移轉證書、點交切結書等件附卷可資參照。
（二）受刑人於調查時陳稱，九十年十月間之前已由上址搬遷，搬遷之前是和三個小
      孩以及前妻陳寶珍住在一起，搬到竹北以後，已經沒有任何家人住在上址等情
      ，核與證人陳寶珍證稱九十年九月二十八日自新竹市○○路的房子搬走，搬走
      之後沒有人留在民生路的住處，因當時要選市長，所以戶籍沒有遷走等語，及
      證人徐玉珍證述點交的過程並未發生問題一節相符。受刑人雖於九十一年二月
      七日始將戶籍遷入新竹縣竹北市縣○○路一三五巷二二號，有法務部戶役政聯
      結作業系統查詢資料在卷可查，然由前述證據，已足以證明受刑人、其前妻陳
      寶珍及三名子女確於九十年九月二月二十八日自新竹市○○路一八０巷一七號
      三樓之建物搬遷。
（三）聲請人雖曾傳喚受刑人於九十年十月二十九日、九十年十二月五日到案執行保
      護管束，並分別於九十年十月二十五日、九十年十一月二十六日寄存送達於新
      竹市○○路一八０巷一七號三樓，然依前所述，受刑人已因房屋遭查封、拍賣
      而於檢察官執行保護管束之前搬離新竹市○○路一八０巷一七號三樓之住處，
      以致未能收受傳票，至於卷附新竹市警察局第二分局偵查員張日興於九十一年
      十二月二十七日出具之報告書所記載「被拘人甲○○，業經本分局於九十年十
      二月十九、二十一、二十三日派員按址前往查拘，惟均未拘獲，經詢問其家人
      稱被拘人甚少回家，不知其在外活動情形」，然與前開證人之證詞及民事執行
      卷宗所附之證據不符，且參以臺灣新竹地方法院檢察署九十年度執保字第二一
      二號執行卷宗及本院八十九年度執字第七一三三號民事執行卷宗內所附之送達
      回證之記載，送達人員均未曾會晤本人亦無受領文書之同居人或受僱人，而係
      以寄存送達之方式送達，是以尚難僅據報告書所載「經詢問其家人稱被拘人甚
      少回家」一節即認定受刑人及其家人於斯時尚未自上址搬遷。
（四）按依一定事實，足認以廢止之意思離去其住所者，即為廢止其住所。民法第二
      十四條定有明文。又所謂「一定事實」，應包含各項因素及當事人所公開表示
      之意思，非以戶籍登記為限（王澤鑑教授著民法總則再版第一百零二頁參照）
      。本件受刑人既已因房屋遭查封，經過本院之拍賣程序將原來居住之房地售予
      徐玉珍，並有離去之事實，顯見其確有廢止新竹市○○路一八０巷一七號三樓
      住所之意思。
（五）按受保護管束人違反保安處分執行法第七十四條之二各款情形之一，情節重大
      者，檢察官得聲請撤銷保護管束或緩刑之宣告，保安處分執行法第七十四條之
      三固定有明文。然依上所述，受刑人因房地遭拍賣而離去原住所，聲請人於受
      刑人廢止上開住所後，仍將文書送達於已廢止之住所，且該址亦非聲請人之居
      所，難認經合法傳喚及拘提之程序，故受刑人在不知情下未依期前去報到，實
      非故意避匿不遵期接受保護管束，顯與保安處分執行法第七十四條之三規定之
      「情節重大」要件有間，而駁回檢察官之聲請。
三、抗告意旨略以：
（一）受刑人於九十年九月二十四日之前即已收受判決正本，當知其「受六個月有期
      徒刑，緩刑五年，緩刑期內付保護管束」之諭知，縱日後其戶籍地址之建物被
      拍賣而有離去該住所之事實，仍應向執行保護管束者報告其新住居所，或儘速
      向戶政機關申報遷入新址，乃其既未向執行保護管束者報告此情形，又延宕近
      半年，竟遲至九十一年二月七日始將戶籍遷入新竹縣竹北市縣○○路一三五巷
      二二號，其有規避接受保護管束進行之心態，情節可謂重大。
（二）受刑人於房屋拍定點交後，並未立即將戶口遷離原戶籍址，顯然仍有以該地為
      通訊處所或聯絡地址之意思，其當不定期返回原址查看信件收受情況，而寄存
      送達係法定送達方式之一，本案通知書既均黏貼於受刑人戶籍址之門首，業已
      合法送達並生一定法律效力，受刑人未向警局招領文書，甚至遲不辦理戶口遷
      移，亦未主動向執行保護管束機關申報其未居於該址，難謂無逃避保護管束之
      行為。
（三）受刑人未向執行保護管束者陳報其屋已遭拍賣之事實，又未辦理遷移戶籍址登
      記，顯無明確表示其已有廢止原住所之意思，另當事人如有廢止其原住所之意
      ，當形諸於外並公開表示之，非得僅以主觀上廢止之意，即可藉此脫免法律上
      應負擔之不利益結果。
四、本院查：
（一）按保安處分執行法第七十四條之三第一項規定「受保護管束人違反前條（即第
      七十四條之二）各款情形之一，情節重大者，檢察官得聲請撤銷保護管束或緩
      刑之宣告」，其剝奪受刑人之法益不可謂不鉅大，然就何謂「情節重大」，該
      條文並未為立法解釋，主管機關亦未為委任立法，不無違反立法明確性之原則
      ，容有檢討之必要。
（二）上開條文之規定，係屬不確定法律概念，立法者授權檢察官於執行時依據個案
      而為採酌，然如上述，撤銷保護管束或緩刑之宣告，對於受刑人權益影響甚鉅
      ，自應從嚴審酌，庶免受刑人前已受刑事偵審程序之教訓，法院認為不宜令入
      機構式處遇而為緩刑之宣告後，因執行人員之審酌致緩刑立法之意旨喪失（按
      毒品危害防制條例第二十條第四項規定「第二項但書情形，違反保護管束應遵
      守事項情節重大者，得撤銷保護管束仍施予強制戒治」，因撤銷保護管束剝奪
      之法益鉅大，故毒品危害防制條例施行細則第十六條乃規定「所稱違反保護管
      束應遵守事項情節重大者，應斟酌下列五款之情形認定」）。
（三）查受刑人甲○○先前所居住門牌號碼為新竹市○○路一八０巷一七號三樓之建
      物及其基地（坐落新竹市○○段一二二六、一二三四、一二三五地號，權利範
      圍均為五十分之一），因遭抵押權人保證責任新竹市第五信用合作社聲請強制
      執行，經臺灣新竹地方法院囑託新竹市地政事務所於八十九年十二月六日為查
      封登記，並於九十年一月三日由書記官督同執達員至上址查封受刑人所有之不
      動產，於九十年七月七日發給買受人徐玉珍權利移轉證書，於九十年七月十七
      日發函命受刑人於十五日內自行將上開不動產點交與買受人接管，而買受人與
      占有人協議於九十年九月三十日以前搬離上址，將房地點交予買受人，執行程
      序業已終結之事實，業經原審法院調閱八十九年度執字第七一三三號清償借款
      卷宗，查明無訛，並影印新竹市地政事務所八十九年十二月八日（八九）新地
      登字第一一四０八號函文、查封筆錄、九十年七月十七日新院錦執武字第七一
      三三號執行命令、不動產權利移轉證書、點交切結書等件附卷可資參照。而受
      刑人於調查時陳稱九十年十月間之前已由上址搬遷，搬遷之前是和三個小孩以
      及前妻陳寶珍住在一起，搬到竹北以後，已經沒有任何家人住在上址等情，核
      與證人陳寶珍證稱九十年九月二十八日自新竹市○○路的房子搬走，搬走之後
      沒有人留在民生路的住處，因當時要選市長，所以戶籍沒有遷走等語，另買受
      人與占有人協議於九十年九月三十日以前搬離上址，將房地點交予買受人，依
      證人即買受人徐玉珍證述點交的過程並未發生問題一節相符。受刑人雖於九十
      一年二月七日始將戶籍遷入新竹縣竹北市縣○○路一三五巷二二號，有法務部
      戶役政聯結作業系統查詢資料在卷可查，然由前述證據，已足以證明受刑人、
      其前妻陳寶珍及三名子女確於九十年九月二月二十八日自新竹市○○路一八０
      巷一七號三樓之建物搬遷。聲請人雖曾傳喚受刑人於九十年十月二十九日、九
      十年十二月五日到案執行保護管束，並分別於九十年十月二十五日、九十年十
      一月二十六日寄存送達於新竹市○○路一八０巷一七號三樓，然依前所述，受
      刑人已因房屋遭查封、拍賣而於檢察官執行保護管束之前搬離新竹市○○路一
      八０巷一七號三樓之住處，以致未能收受傳票，至於卷附新竹市警察局第二分
      局偵查員張日興於九十一年十二月二十七日出具之報告書所記載「被拘人甲○
      ○，業經本分局於九十年十二月十九、二十一、二十三日派員按址前往查拘，
      惟均未拘獲，經詢問其家人稱被拘人甚少回家，不知其在外活動情形」等語，
      然如上述，受刑人既已離去上開住所，且將房地點交予買受人徐玉珍，則警員
      於執行拘提時，如何有『經詢問其家人』之情事，且所謂其家人係何人亦未見
      載明，不無單憑己意任意記載之情形，再該報告所載亦與前開證人之證詞及民
      事執行卷宗所附證據不符，難認定受刑人及其家人於斯時尚未自上址搬遷。故
      依上所述，受刑人因房地遭拍賣而離去原住所，聲請人於受刑人廢止上開住所
      後，仍將文書送達於已廢止之住所，且該址亦非聲請人之居所，難認經合法傳
      喚及拘提之程序，故受刑人在不知情下未依期前去報到，實非故意避匿不遵期
      接受保護管束，顯與保安處分執行法第七十四條之三規定「情節重大」之要件
      有間。
（四）原審綜合上情，認受刑人之行為與保安處分執行法第七十四條之三規定「情節
      重大」之要件有間，而駁回檢察官之聲請，其認事用法並無違誤，檢察官仍執
      上詞指摘原裁定不當，請求予以撤銷，即無理由，其抗告應予駁回。
五、據上論斷，依刑事訴訟法第四百十二條裁定如主文。
中      華      民      國      九十一      年     七     月    十二    日
                            臺灣高等法院刑事第二十一庭
                                審判長法  官  葉  騰  瑞
                                      法  官  莊  明  彰
                                      法  官  黃  國  忠
右正本證明與原本無異。
不得再抗告。
                                      書記官  劉  貞  達
中      華      民      國      九十一      年     七     月    十二    日
